【裁判字號】    96,訴,2639
【裁判日期】    970123
【裁判案由】    違反毒品危害防制條例
【裁判全文】
臺灣彰化地方法院刑事判決              96年度訴字第2639號
公  訴  人  臺灣彰化地方法院檢察署檢察官
被      告  甲○○
                    （另案於臺灣彰化看守所羈押中）
上列被告因違反毒品危害防制條例案件，經檢察官提起公訴（96
年度毒偵字第4524號），本院合議庭裁定由受命法官獨任進行簡
式審判程序，茲判決如下：
    主  文
甲○○施用第一級毒品，累犯，處有期徒刑壹年陸月，扣案之第
一級毒品海洛因壹包（淨重零點零伍公克，空包裝重零點貳肆公
克）、第二級毒品甲基安非他命壹包（驗前重量零點陸壹零貳公
克、驗後重量零點伍玖壹捌公克），均沒收銷燬之。
    犯罪事實
一、甲○○曾於民國93年間因施用第1 、2 級毒品案件等案件，
    經本院以93年度訴字第343 號刑事判決分別判處有期徒刑1
    年、8 月，應執行有期徒刑1 年6 月確定。另於93年間因竊
    盜案件，經本院以93年度易字第914 號刑事判決判處有期徒
    刑10月，經上訴由臺灣高等法院臺中分院以94年度上易字第
    226 號刑事判決撤銷原審判決，改判處有期徒刑1 年2 月確
    定；復於94年間因施用第1 、2 級毒品等案件，經本院以93
    年度訴字第1507號刑事判決分別判處有期徒刑1 年2 月、3
    月，應執行有期徒刑1 年4 月確定；於94年間因違反毒品危
    害防制條例案件，經本院以94年度彰簡字第2 號刑事簡易判
    決判處有期徒刑3 月確定，上揭臺灣高等法院臺中分院94年
    度上易字第226 號刑事判決、本院93年度訴字第1507號刑事
    判決中有關施用第1 級毒品部分、本院94年度彰簡字第2 號
    刑事簡易判決部分，經聲請法院依中華民國96年罪犯減刑條
    例裁定各減刑並定應執行有期徒刑1 年1 月確定後，而接續
    執行，並於96年8 月13日執行完畢。其前於88年間因施用毒
    品案件，經本院以88年度毒聲字第2475號裁定送勒戒處所觀
    察、勒戒後，認有繼續施用毒品之傾向，經本院以88年度毒
    聲字第4221號裁定令入戒治處所施以強制戒治，並以89年度
    毒聲字第989 號裁定停止戒治付保護管束，復以89年度毒聲
    字第2712號裁定撤銷停止戒治令入戒治處執行所餘之強制戒
    治期間，已於90年1 月28日強制戒治執行完畢釋放；復於前
    揭強制戒治執行完畢釋放後5 年內，於94年間因違反毒品危
    害防制條例案件，經本院於94年1 月7日 以94年度彰簡字第
    2 號刑事簡易判決判處有期徒刑3 月，並於94年1 月24日確
    定。詎其仍不知悔改，明知海洛因、甲基安非他命，分別業
    經公告為毒品危害防制條例第2 條第2 項第1 、2 款所列管
    之第1 、2 級毒品，不得非法持有、施用，復基於施用第1
    級毒品海洛因、第2 級毒品甲基安非他命之犯意，於前揭強
    制戒治執行完畢釋放後5 年內，再犯施用毒品案件，經法院
    判處罪刑確定後，於96年9 月3 日下午4 時許，在彰化縣彰
    化市○○○路附近某處空屋內，以將第1 級毒品海洛因與第
    2 級毒品甲基安非他命混合後，置於玻璃球內，再以火燒烤
    玻璃球吸食煙霧之方式，同時施用第1 級毒品海洛因及第2
    級毒品甲基安非他命1 次。嗣因其涉犯另案強盜案件，經警
    方於96年9 月4 日下午5 時46分，在彰化縣彰化市○○○路
    22巷口處逮捕時，其於有偵查犯罪權限之公務員尚未發覺其
    施用海洛因、甲基安非他命犯行前，主動向該管公務員警員
    自首其施用海洛因、甲基安非他命犯行而接受裁判，並扣得
    其前揭施用海洛因、甲基安非他命所剩餘之第1 級毒品海洛
    因1 包（淨重0.05公克，空包裝重0.24公克）、第2 級毒品
    甲基安非他命1 包（驗前重量0.6102公克、驗後重量0.5918
    公克），且於96年9 月4 日晚上10時59分採尿送驗後，始知
    上情。
二、案經甲○○自首由彰化縣警察局和美分局報請臺灣彰化地方
    法院檢察署檢察官偵查起訴後，由本院改依簡式審判程序審
    理。
    理  由
一、本案被告甲○○所犯係死刑、無期徒刑、最輕本刑為3 年以
    上有期徒刑以外之罪，其於準備程序就前揭被訴事實為有罪
    之陳述，經受命法官告知簡式審判程序之旨，並聽取其與公
    訴人之意見後，本院認無不得或不宜改依簡式審判程序進行
    之處，爰依刑事訴訟法第273 條之1 第1 項、第284 條之1
    ，裁定本案由受命法官獨任進行簡式審判程序，合先敘明。
二、訊據被告對其於上揭時、地，同時施用第1 級毒品海洛因及
    第2 級毒品甲基安非他命1 次之事實，坦承不諱（參見本院
    97年1 月9 日審判筆錄），且有扣案粉末1 包，經送驗後係
    第1 級毒品海洛因（淨重0.05公克，空包裝重0.24公克）；
    另扣案晶體1 包，經送驗後係第2 級毒品甲基安非他命（驗
    前重量0.6102公克、驗後重量0.5918公克），此有法務部調
    查局96年9 月25日調科壹字第09623069630 號鑑定書1 紙、
    詮昕科技股份有限公司97年1 月7 日報告編號D0000000號藥
    物檢驗報告影本1 份（參見偵查卷宗第18頁、本院卷宗），
    且上揭毒品為被告施用海洛因、甲基安非他命後所剩餘，業
    經被告於本院審理中供明在卷，可資佐證。另查：
  (一)被告係於96年9 月4 日晚上10時59分，經警方採集被告尿液
    送驗及臺灣彰化地方法院檢察署檢察官將警方採集尿液送請
    複驗結果，分別呈嗎啡、甲基安非他命陽性反應，此有詮昕
    科技股份有限公司96年9 月17日報告編號00000000號濫用藥
    物尿液檢驗報告、委託檢驗尿液代號與真實姓名對照認證表
    各1 紙；中山醫學大學附設醫院檢驗科藥物檢測中心96年11
    月1 日尿液檢驗複驗報告1 紙（參見警卷第10頁、偵查卷宗
    第11頁、第15頁）附卷可稽，足見被告確有施用第1 、2 級
    毒品海洛因、甲基安非他命1 次之事實，應可認定。
  (二)按海洛因施用入人體後水解還原成嗎啡，再循嗎啡之代謝方
    式排出體外，業據行政院衛生署藥物食品檢驗局73藥檢壹字
    第030221號函說明綦詳，且依醫學臨床實驗及根據英國藥學
    會出版Isolation and Indentification of Drugs一書第二
    版載明：口服或注射海洛因後可快速吸收，並於血液中迅速
    代謝成6 —乙醯嗎啡，然後轉變成嗎啡；再毒品施用後於尿
    液、血液中可檢出之最大時限，與施用劑量、施用頻率、施
    用方式、施用者飲水量之多寡、個人體質、檢體收集時間點
    及所用檢測方法之靈敏度等因素有關，因個案而異，一般於
    尿液中可檢出之最大時限，古柯鹼為施用後1 至4 天、海洛
    因為2 至4 天、嗎啡為2 至4 天、大麻為1 至10天、安非他
    命為1 至4 天、甲基安非他命為1 至5 天、MDMA為1 至4 天
    、MDA 為1 至4 天、Ketamine為2 至4 天等語，業經行政院
    衛生署藥物食品檢驗局92年7 月17日管檢字第0920005404號
    函、92年7 月23日管檢字第0920005609號函載明明確。又若
    將海洛因與安非他命（國內通常吸食的應為甲基安非他命）
    混合置於玻璃球中以燒烤方式吸食，於施用者之尿液中應可
    檢驗出嗎啡（海洛因主要代謝物之一）、甲基安非他命之陽
    性反應，惟需考慮其施用方式、施用劑量、施用頻率、飲用
    水之多寡、個人體質、代謝情況及尿液收集時間等因素，亦
    經行政院衛生署管制藥品管理局93年9 月6 日管檢字第0930
    008112號函載明明確。是參酌前揭報告及說明，被告自白於
    前揭時間有同時施用第1 級毒品海洛因、第2 級毒品甲基安
    非他命1 次之犯行等語，核與事實相符，應堪採信。
  (三)施用第1 、2 級毒品為犯罪行為，毒品危害防制條例第10條
    定有處罰明文。故施用第1 、2 級毒品者，依前揭規定本應
    科以刑罰。惟基於刑事政策，對合於一定條件之施用者，則
    依同條例第20條、第23條之規定，施以觀察、勒戒及強制戒
    治之保安處分。毒品危害防制條例於92年7 月9 日修正公布
    ，自93年1 月9 日施行，其中第20條、第23條將施用毒品之
    刑事處遇程序，區分為「初犯」及「5 年內再犯」、「5 年
    後再犯」。依其立法理由之說明：「初犯」，經觀察、勒戒
    或強制戒治後，應為不起訴處分或不付審理之裁定；經觀察
    、勒戒或強制戒治執行完畢釋放後，「5 年內再犯」者，因
    其再犯率甚高，原實施之觀察、勒戒及強制戒治既已無法收
    其實效，爰依法追訴或裁定交付審理。至於經觀察、勒戒或
    強制戒治執行完畢釋放後，「5 年後再犯」者，前所實施之
    觀察、勒戒或強制戒治已足以遮斷其施用毒品之毒癮，為期
    自新及協助其斷除毒癮，仍適用「初犯」規定，先經觀察、
    勒戒或強制戒治之程序。從而依修正後之規定，僅限於「初
    犯」及「5 年後再犯」2 種情形，始應先經觀察、勒戒或強
    制戒治程序。倘被告於5 年內已再犯，經依法追訴處罰，縱
    其第3 次（或第3 次以上）再度施用毒品之時間，在初犯經
    觀察、勒戒或強制戒治執行完畢釋放5 年以後，已不合於「
    5 年後再犯」之規定，且因已於「5 年內再犯」，顯見其再
    犯率甚高，原實施觀察、勒戒或強制戒治，已無法收其實效
    ，即應依該條例第10條處罰（最高法院95年度第7 次刑事庭
    會議決議要旨參照）。經查，被告前於88年間因施用毒品案
    件，經本院以88年度毒聲字第2475號裁定送勒戒處所觀察、
    勒戒後，認有繼續施用毒品之傾向，經本院以88年度毒聲字
    第4221號裁定令入戒治處所施以強制戒治，並以89年度毒聲
    字第989 號裁定停止戒治付保護管束，復以89年度毒聲字第
    2712號裁定撤銷停止戒治令入戒治處執行所餘之強制戒治期
    間，已於90年1 月28日強制戒治執行完畢釋放；復於前揭強
    制戒治執行完畢釋放後5 年內，於94年間因違反毒品危害防
    制條例案件，經本院於94年1 月7 日以94年度彰簡字第2 號
    刑事簡易判決判處有期徒刑3 月，並於94年1 月24日確定等
    情之事實，此有臺灣高等法院被告前案紀錄表、臺灣彰化地
    方法院檢察署刑案資料查註紀錄表各1 份附卷可參。被告前
    既曾因施用毒品案件，經強制戒治後，於前開強制戒治執行
    完畢釋放後5 年內，再犯施用毒品案件，經法院判處罪刑確
    定後，復另再犯本案施用毒品罪，即非屬該條例第20條第3
    項所定「5 年後再犯」之情形，檢察官逕行起訴，要無不合
    。依前開說明，本案被告上開所為，係於90年1 月28日強制
    戒治執行完畢釋放後5 年內，再犯施用毒品案件，經法院判
    處罪刑確定後，復另再犯毒品危害防制條例第10條第1 、2
    項施用第1 、2 級毒品罪，本案事證明確，被告上開犯行洵
    堪認定。
三、按海洛因、甲基安非他命為毒品危害防制條例第2 條第2 項
    第1 、2 款所明定之第1 、2 級毒品。核被告所為，係犯同
    條例第10條第1 項之施用第1 級毒品罪及同條例第10條第2
    項之施用第2 級毒品罪。被告持有第1 、2 級毒品進而施用
    ，持有之低度行為各為施用之高度行為所吸收，均不另論持
    有毒品之罪。被告以一行為觸犯上開2 罪名，為想像競合犯
    ，應依刑法第55條之規定，從一較重之施用第1 級毒品罪處
    斷。另查，被告曾於93年間因施用第1 、2 級毒品案件等案
    件，經本院以93年度訴字第343 號刑事判決分別判處有期徒
    刑1 年、8 月，應執行有期徒刑1 年6 月確定。另於93年間
    因竊盜案件，經本院以93年度易字第914 號刑事判決判處有
    期徒刑10月，經上訴由臺灣高等法院臺中分院以94年度上易
    字第226 號刑事判決撤銷原審判決，改判處有期徒刑1 年2
    月確定；復於94年間因施用第1 、2 級毒品等案件，經本院
    以93年度訴字第1507號刑事判決分別判處有期徒刑1 年2 月
    、3 月，應執行有期徒刑1 年4 月確定；於94年間因違反毒
    品危害防制條例案件，經本院以94年度彰簡字第2 號刑事簡
    易判決判處有期徒刑3 月確定，上揭臺灣高等法院臺中分院
    94年度上易字第226 號刑事判決、本院93年度訴字第1507號
    刑事判決中有關施用第1 級毒品部分、本院94年度彰簡字第
    2 號刑事簡易判決部分，經聲請法院依中華民國96年罪犯減
    刑條例裁定各減刑並定應執行有期徒刑1 年1 月確定後，而
    接續執行，並於96年8 月13日執行完畢等情，此有臺灣高等
    法院被告前案紀錄表、臺灣彰化地方法院檢察署刑案資料查
    註紀錄表各1 份存卷可考，其於5 年內故意再犯本案有期徒
    刑以上之罪，應依刑法第47條第1 項之規定，論以累犯，並
    加重其刑。再被告於有偵查犯罪權限之公務員尚未發覺其上
    揭同時施用海洛因、甲基安非他命犯行前，主動向該管公務
    員即警方自首其前開同時施用海洛因、甲基安非他命犯行而
    接受裁判等情，此有被告警詢筆錄1 份附卷可參，爰依刑法
    第62條前段規定減輕其刑，並依法先加後減之。爰審酌被告
    前因施用毒品案件，經強制戒治執行完畢釋放後，仍未能徹
    底戒絕毒品，復犯本案施用毒品罪，施用毒品之手段為同時
    混合施用第1 、2 級毒品，顯較各自單純施用第1 、2 級毒
    品之方式，更為複雜，益徵其無戒毒悔改之意，惟念其施用
    毒品乃自戕一己之身體健康，尚未對他人造成危害，且犯後
    已坦承犯行，態度良好等一切情狀，量處如主文所示之刑。
    又被告上揭所為之犯罪時間，係在96年4 月24日以後所犯，
    核與中華民國96年罪犯減刑條例第2 條第1 項之應減刑規定
    不符，自不應予減輕其刑，附此敘明。
四、又毒品危害防制條例第18條第1 項前段之規定，乃刑法第38
    條第1 項第1 款之特別規定，此所稱查獲之毒品，係指有罪
    判決書於事實欄內，已經認定為被告有罪事實之毒品，即足
    當之，不以仍屬於被告所有者為限（最高法院92年度臺非字
    第297 號裁判要旨參照）。經查，扣案粉末1 包（淨重0.05
    公克，空包裝重0.24公克）、晶體1 包（驗前重量0.6102公
    克、驗後重量0.5918公克）經分別送驗後，確實為第1 級毒
    品海洛因、第2 級毒品甲基安非他命，且係被告於施用海洛
    因、甲基安非他命後所剩餘，均已如前述；至各該包裝海洛
    因、甲基安非他命之塑膠袋，業已無法與毒品析離，均屬違
    禁物，不問是否屬於犯人所有與否，依毒品危害防制條例第
    18條第1 項前段規定，併予宣告沒收銷燬之。又鑑定耗損之
    毒品，既已滅失，即無庸併予宣告沒收銷燬，附此敘明。
據上論斷，應依刑事訴訟法第273 條之1 第1 項、第299 條第1
項前段，毒品危害防制條例第10條第1 項、第2 項、第18條第1
項前段，刑法第11條、第55條、第47條第1 項、第62條前段，判
決如主文。
本案經檢察官吳芙如到庭執行職務。
中    華    民    國    97    年    1     月    23    日
                  刑事第八庭      法  官  唐中興
以上正本證明與原本無異。
如不服本判決，應於判決送達後10日內，向本院提出上訴書狀，
上訴書狀應「敘述具體上訴理由」，並按他造當事人之人數附繕
本。「切勿逕送上級法院」。
中    華    民    國    97    年    1     月    23    日
                                  書記官  吳政
【附錄本案判決論罪科刑法條全文】：
毒品危害防制條例第10條
施用第1級毒品者，處6月以上5年以下有期徒刑。
施用第2級毒品者，處3年以下有期徒刑。


司法院資訊處製作；財團法人民間司法改革基金會備份。
